臺灣高雄地方法院刑事判決　　　　　　　　　　　　八十九年度訴字第一九一八號
　　公　訴　人　臺灣高雄地方法院檢察署檢察官
　　被　　　告　己○○
　　被　　　告　丙○○
右列被告因偽造文書等案件，經檢察官提起公訴（八十八年度偵字第二二四六三號）
，本院判決如左：
    主  文
己○○、丙○○均無罪。
    理  由
一、公訴意旨略以：被告己○○意圖為自己不法之所有，於民國八十八年三月二十九
    日八時許，在高雄市○○區○○路四三七號前，竊取群昕企業有限公司（負責人
    為甲○○）所有之車牌號碼ＸＯ－八二八八號自小客車一輛，得手後，又於不詳
    時、地，將上開自小客車原引擎號碼00000－00、０五七九０六號磨掉，
    重新變造為00000000000000號，並懸掛其所有車牌號碼ＸＩ－七
    一六八號車牌於上開自小客車上使用。被告丙○○則於八十八年五月二日，在高
    雄市○○路技擊館前，明知己○○所借與使用之上開車輛，係來路不明之贓車，
    竟乃予以收受使用，嗣於八十八年五月四日囑託戊○○將該車駛至高雄市○○區
    ○○路一四三之一號其胞兄乙○○（經檢察官為不起訴處分）住處，交由乙○○
    保管，嗣於同年七月三十日下午四時許，在上開住處為警查獲。因認被告己○○
    涉犯刑法第三百二十條第一項之竊盜罪及第二百十二條、第二百十六條（誤植為
    第二百二十條、第二百十條）之行使變造特種文書罪；被告丙○○係犯刑法第三
    百四十九條第一項之收受贓物罪。
二、按犯罪事實應依證據認定之，無證據不得推定其犯罪事實，又不能證明被告犯罪
    應諭知無罪之判決，刑事訴訟法第一百五十四條、第三百零一條第一項定有明文
    。又認定犯罪事實應憑積極證據，倘積極證據不足以為不利於被告事實之認定時
    ，即應為有利被告之認定，更不必有何有利之證據，最高法院三十年上字第八一
    六號著有判例，所謂「積極證據足以為不利被告事實之認定」，依據同院七十六
    年臺上字第四九八六號判例意旨，係指據為訴訟上證明之全盤證據資料，在客觀
    上以達於通常一般之人均不致於有所懷疑，而得確信被告確曾犯罪之程度；若未
    達到此一程度，而有合理懷疑之存在時，即無從為被告有罪之確信。此外，被告
    之自白，不得作為有罪判決之唯一證據，仍應調查其他必要之證據，以察其是否
    與事實相符，刑事訴訟法第一百五十六條第二項規定甚明。
三、公訴人認被告己○○涉有竊盜及行使變造特種文書罪，無非係以己○○雖經傳喚
    未到，然上開自小客車為甲○○於右揭時、地所失竊，經黃某指訴綦詳，且同案
    被告丙○○指陳，該車為己○○所交付，並認丙○○辯稱不知被告己○○所交付
    之上開車輛係來路不明之贓車，係飾卸之詞，為其論斷之依據。訊據被告己○○
    及丙○○均堅決否認涉有前揭犯行，被告己○○辯稱：自己確有一部銀色賓士一
    九０Ｅ型車牌號碼為ＸＩ－七一六八號自小客車，然該車於八十七年間便因積欠
    一位郭姓女子債務無法清償而交由被告丙○○保管，並未竊取黃某之自小客車，
    亦未將該車引擎號碼變造為自己車輛之引擎號碼，懸掛自己之車牌使用；被告丙○○則辯稱：該車係被告己○○所交付，自己並不知道是贓車之語。經查：
  (一)車牌號碼ＸＩ－七一六八號自小客車，其引擎號碼為000000000000
    00（以下簡稱Ａ車）車主為己○○，而車牌號碼ＸＯ－八二八八號（經重領牌
    照為６Ｍ－３２４５）自小客車，其引擎號碼為00000000000000
    （以下簡稱為Ｂ車）車主為群昕企業有限公司，分別有高雄市監理處八十九年十
    二月十三日八十九高市監二字第二四一五一號函、交通部公路局台中區監理所豐
    原監理站八十九年十二月十一日八九中監豐字第八九一七一八九號函所附車籍資
    料可資為證。又八十八年七月三十日下午四時許，在被告丙○○之兄乙○○位於
    河北路住處所查獲懸掛ＸＩ－七一六八號車牌之自小客車（以下簡稱Ｃ車），員
    警於車廂內尋獲之車籍辨識密碼經送台灣戴姆樂克萊斯勒股份有限公司解讀，結
    果認該車底盤號碼為：ＷＤＢ000000－0Ｆ－0000000，引擎號碼
    為：000000－00－000000號，與群昕企業有限公司所有，車牌號
    碼ＸＯ－八二八八號自小客車之車籍資料相符，有該公司九十一年三月十三日回
    函及高雄市監理處八十九年十二月十三日函所附前開車輛之異動登記書二紙、新
    領牌照登記書一紙在卷足憑。是前開車輛確實為群昕公司之車體經變更引擎號碼
    後，懸掛己○○所有ＸＩ－七一六八號車牌無訛。從而本件所應審究者在於甲○○即群昕公司之汽車究由何人竊得，由何人變更其引擎號碼在懸掛己○○之自小
    客車車牌。
  (二)又查：證人即查獲本案之警員丁○○於本院審理時證稱：「據線民線報指稱乙○○家中有一部賓士贓車，我們到趙家查，查獲該部車車牌是己○○的，但在行李
    箱查詢後知道該車引擎號碼、車身號碼等均為被害人甲○○的，該車引擎號碼被
    多打了一個字，顏色改為銀色。我們請來被害人確認車內裝置並未改變，且車頭
    撞擊後之痕跡仍在。所以確定該車為甲○○所有。後來知道使用者為丙○○，並
    知道因為己○○欠他錢所以把該車押他那裡。」之語（見本院八十九年十二月二
    十六日筆錄），是據證人及該線民之證詞可知，為警查獲時及查獲前，均有人目
    擊丙○○使用Ｃ車，又據證人戊○○於本院審理時所證稱：「是乙○○叫我到市
    警局附近將該車開回來，他當日有在附近等我，告訴我是哪一台車，我開回去之
    後鑰匙交給他大嫂，（鑰匙誰交給你？）乙○○，我與乙○○兒子是朋友，（乙○○有否說該車何人使用？）他只說他弟弟開該車為警查獲，要我幫忙開回去」
    等語觀之（見本院八十九年十二月二十六日筆錄），若非Ｃ車平日即由丙○○保
    管使用，何需由丙○○之兄乙○○派員領回該車？又果若該車平日非丙○○使用
    而係己○○保管，何以自戊○○五月四日遷回該車至該車為警查獲之七月三十日
    之三個月期間，趙某或其家人均未將車返還於己○○？再者，經本院向高雄市交
    通裁決所查詢Ａ車於八十八年四月二日，因身分証號碼Ｚ000000000號
    （即丙○○）無照駕駛，為國道公路警察局當場舉發，該案於八十八年四月二十
    二日結清，有該所九十年十月二十六日高市建裁字第八六三三號函可資為證。又
    前開車輛於八十八年四月七日下午，因車輛未檢驗，於國道北向三四六公里處為
    警欄檢舉發，舉發通知單即由丙○○簽收，亦有交通部公路局台中區監理所豐原
    監理站九十年十月三日九０中監豐字第九０一四六０四號函及所附公警局字八四
    第九四０四三一號舉發通知單在卷足憑，加以被告丙○○亦未否認係因一位綽號
    「萬張」之人找伊一起去向己○○要債而認識羅某，益足徵被告己○○辯稱：該
    車因積欠一名郭姓女子債務而遭被告丙○○取走，於為警查獲之時乃至於查獲之
    前，均由被告丙○○使用之情應堪採信。是公訴人於起訴事實指稱丙○○於八十
    八年五月二日始自己○○受領該車，應屬誤會。
  (三)再查：Ｂ車係於八十八年三月二十九日上午六時許發現遭竊，然該車之車體為警
    查獲之時，係由被告丙○○而非己○○持有，並無積極證據顯示被告己○○有竊
    取Ｂ車之犯行，尚難單以被告丙○○所持有之Ｃ車懸掛有羅某Ａ車之車牌，逕認
    該車車體亦係羅某自Ｂ車竊取而得，更難以之認為該車車體內之引擎號碼係車牌
    之所有人即被告己○○所變造。
  (四)綜上所陳，本件為警查獲之Ｃ車雖懸掛有Ａ車之車牌搭配Ｂ車之車體，然既查無
    積極證據足資顯示被告己○○確有如公訴人所指之竊取Ｂ車車體之犯行，而該車
    又長期未為被告己○○持有，更難謂變造Ｂ車引擎號碼及懸掛Ａ車車牌係被告己○○所為，自不得單以為警查獲之Ｃ車懸掛有Ａ車之車牌，驟認前開竊盜及變造
    引擎號碼之犯行係Ａ車車主即被告己○○所為，依法自應就被告己○○被訴變造
    私文書及竊盜之犯行，為無罪之諭知。從而，被告丙○○持有贓物即Ｂ車車體一
    事縱令屬實，然因該車車體既不能證明為被告己○○竊取，則就公訴人起訴事實
    中所指稱，丙○○於八十八年五月二日，在高雄市○○路技擊館前，明知向羅某
    借得Ｃ車為贓物而收受，而涉嫌自羅某收受「贓物」即非實情，是就此一部份，
    自應為被告丙○○無罪之諭知，至趙某另於其他時、地，以何方式取得Ｂ車之車
    體，有無變造該車體之引擎號碼，是否涉犯他罪均非本院所得審究，應由檢察官
    另為偵查，附此敘明。
據上論斷，應依刑事訴訟法第三百零一條第一項第一項，判決如主文。
中      華      民      國    九十一    年      六      月    二十六    日
                                  臺灣高雄地方法院刑事第二庭
                                      法  官  卓立婷
右正本證明與原本無異。
如不服本判決，應於判決送達後十日內，向本院提出上訴狀。
                                      書記官    陳家宏
中    華    民    國      九十一      年      七      月      四      日
